臺灣桃園地方法院刑事判決　　　　　　　96年度易字第1160號
公　訴　人　臺灣桃園地方法院檢察署檢察官
被　　　告　丙○○
　　　　　　丁○○
上列被告因恐嚇取財案件，經檢察官提起公訴（96年度偵字第
6816號），本院判決如：
    主  文
丙○○、丁○○共同意圖為自己不法之所有，以恐嚇使人將本人
之物交付未遂，各處有期徒刑肆月，如易科罰金均以新台幣壹仟
元折算壹日，各減為有期徒刑貳月，如易科罰金均以新台幣壹仟
元折算壹日。
    事  實
一、丙○○曾於民國93年間因違反廢棄物清理法，經本院於93年
    8 月25日判處有期徒刑1 年、緩刑2 年，並於94年1 月11日
    確定（已過緩刑期間）；丁○○則曾於79年間因犯第1 級盜
    匪罪，經台灣高等法院於80年3 月20日判處無期徒刑，嗣經
    最高法院上訴駁回而確定，甫於93年1 月20日假釋出監，須
    至103 年1 月21日始假釋期滿，現仍在假釋期間內。緣戊○○自77年間起即向桃園縣八德市○○段第5 、第89地號土地
    之共有人之一李黃絨訂立租約，承租該2 地號土地，以在該
    2 地號土地上興建汽車維修廠之工寮，上開租約係採每年10
    月間換約，每次換約即繳交該年10月間起至次年10間止之一
    年份租金之方式為之，李黃絨均推由其養子丙○○訂約並收
    取租金，然該2 地號土地實為數十人所共有，丙○○亦無將
    每年收取之租金攤予其他共有人，戊○○遂於95年10月20日
    改與上開2 地號土地共有人中之己○○、劉李菊妹等人訂立
    租約，租約效期仍為1 年，租金為1 年新台幣（下同）5 萬
    元，租金係改按上開2 地號土地共有人之應有部分之比例方
    式給付，故該年度李黃絨應僅能分得5 萬元租金中之6318.
    17 元 （包括其不詳之家族之應有部分在內則可分得16800
    元左右，戊○○迄未支付該項租金予李黃絨）；丙○○則數
    年來輒向戊○○借貸款項，而其在每年度10月份向戊○○收
    取租金時，均由戊○○自租金中扣除丙○○所借貸之款項，
    丙○○自95年10月20日上開換約後起至96年2 月14日止已向
    戊○○借貸共30500 元，即已超過李黃絨於95年10月20日起
    至96 年10 月19日止得收取之上開租金數額，丙○○明知於
    此仍與丁○○及真實年籍不詳名為「范金安」之成年男子（
    ，綽號「阿安」，據戊○○之指訴，該范金安為48年次，該
    范金安經本院察查，其年籍疑為48年1 月5 日出生、身分證
    字號：Ｚ00000 0000 號，住龜山鄉9 鄰建國新村33號，應由
    檢察官另案偵辦其共犯罪責）共同基於恐嚇取財之犯意聯絡
    ，先於民國96年3 月5 日上午11時許，共同前往戊○○在上
    開2 地號土地所搭建之鐵皮汽車修理廠工寮（位在桃園縣八
    德市○○路760 號前）內，3 人以丙○○代其母李黃絨收取
    租金為藉口，向戊○○恫稱戊○○與己○○所簽租約都不算
    數，要求戊○○支付租金5 萬元，戊○○不同意，並將丙○○每次向其借款時簽名於其帳本之紀錄拿予丙○○看，叫丙○○自己計算是否其之借款已超過該年度李黃絨應收取之租
    金數額，然丙○○、范金安仍叫囂「今日下午1 時以前一定
    要給我們5,000 元」等語，范金安且作勢欲毆打戊○○，使
    戊○○心生畏懼，而允諾下午1 時許先支付丙○○2,000 元
    ，丙○○等3 人始行離去，戊○○心有未甘，隨即報警。嗣
    於同日下午1 時10分許，丙○○、丁○○央請不知情之甲○○開車載同渠2 人再次前往上址，此時乙○○○○○已進入
    戊○○汽車修理廠之辦公室內詢問該日上午之案情，此時，
    丙○○、丁○○、甲○○恰好駕車抵達，甲○○留在車內，
    而由丙○○、丁○○進入戊○○汽車修理廠之辦公室內向戊○○索取2,000 元，戊○○甫將2000元交予丙○○，即為警
    當場查獲。
二、案經戊○○訴由桃園縣政府警察局八德分局報告臺灣桃園地
    方法院檢察署檢察官偵查起訴。
    理  由
一、訊據被告丙○○、丁○○固不否認有於96年3 月15日上午11
    時、下午1 時10分許至告訴人戊○○所開設上開汽修廠，下
    午1 時10分許被告丙○○並由告訴人手裡取得2000元，然均
    矢口否認上開犯罪，被告丙○○辯稱：伊係合法向告訴人收
    取租金，因為告訴人沒有付租金云云；被告丁○○則辯稱：
    案發日上午伊去被告丙○○家裡喝春酒，因丙○○腳受傷，
    丙○○拜託伊載其去收房租，伊只有在告訴人之汽修廠的外
    面，丙○○和阿安在裡面談，談的內容伊不清楚，然後渠等
    就回去丙○○家裡小酌幾杯，到下午一點，因伊怕酒後開車
    被查獲，然後才找甲○○開車載伊與丙○○去告訴人之汽修
    廠，伊才牽丙○○一下車，穿便服的警察拿二千元叫丙○○
    簽收，就抓伊與丙○○，本件伊均不知情，亦沒有恐嚇云云
    。惟查：(一)、本件租約之詳細始末如事實欄一所載，業據證
    人即告訴人戊○○、證人己○○於本院審理時證述甚詳，證
    人己○○並應本院之邀，當庭提出桃園縣八德市○○段第5
    、第89地號土地登記謄本2 份供本院影印附卷可稽，證人己○○且證稱「．．．之前李黃絨講說上開共有土地有分管，
    但是其他土地持分人並不承認，而且也沒有分管契約書，李
    黃絨也沒有提出分管契約書給我們看。」等語。是被告丙○○於本院準備程序時辯稱本件地租1 年6 萬元，僅其母李黃
    絨1 人即可年收6 萬元租金，95年10月間已向告訴人收取5
    萬元之租金云云，洵非可採，至被告丙○○於準備程序所提
    出之租約，係屬91年10月19日至93年10月19日之租約，該租
    約早已過期，實與本件案情無關，況該租約亦載明每年之租
    金為5 萬元。(二)、被告丙○○每次向告訴人借款時，告訴人
    均要求被告丙○○簽名於其帳本內，此據證人即告訴人證述
    在案，被告丙○○亦不否認之，據被告丙○○所承認為其親
    簽之借款依據之卷附告訴人所持帳本影本顯示，被告丙○○
    自95年10月20日起至96年2 月14日止已向告訴人借貸共3050
    0元，即已超過被告丙○○之母李黃絨於95年10月20日起至
    96年10月19日止得收取之租金數額，是被告丙○○於今根本
    已無任何租金收取權可言，亦無從自其向告訴人之借款中扣
    抵租金之權利，故其於本案無任何合法之權源向告訴人索討
    金錢。被告丙○○乃又於本院審理時當庭表示伊1 年才向告
    訴人借1 至3 次錢而已，且本年度才向告訴人約2000元至
    5000元而已云云，然卻又稱伊向告訴人之借款，伊自己並無
    記帳，僅大約有瞭解云云，可見其之所稱本年度才向告訴人
    約2000元至5000元而已，無非臨訟卸責之詞，委無足採。
    (三)、(1)證人即告訴人於本院審理時證稱「（檢察官問：丙○○和丁○○上午去向你要租金時，你有無告訴他們二人你已
    經付清了租金嗎？）有，而且我還把丙○○自己在我記帳本
    上自己簽名的地方拿給他，叫他自己算算看。」、「（檢察
    官問：你說的這個情形，丁○○是否都有看到？）他都在旁
    邊有看到、也聽到。」等語。被告丁○○警詢時則供稱是綽
    號阿安的男子向被害人戊○○大聲說話並且說要打戊○○及
    要其交付金錢，戊○○表示現在身上沒有錢，並請渠等下午
    13 時 到其租屋處收取2000元等語，可見被告丁○○辯稱伊
    案發日上午沒有進入告訴人之汽修廠，是聽到阿安對告訴人
    大小聲才進入云云，不足採信（至證人即被告丙○○於本院
    證稱被告丁○○、阿安於案發日上午沒有進入汽修廠，該2
    人在工寮外面講話云云，與其自承之阿安有在汽修廠內對告
    訴人大小聲等語相互矛盾，明顯係偽證之詞），況且，據被
    告丁○○自承案發日上午是聽到阿安對告訴人大小聲才進入
    汽修廠，其既仍有進入汽修廠，且目擊阿安對告訴人所行脅
    迫手段，則其對於本案案情焉可仍謂不知情？(2)證人即告訴
    人於本院審理時證稱被告2 人於案發日下午均有進入伊之汽
    修廠內，伊將錢交給被告丙○○，被告丁○○當時在旁邊看
    ，伊錢交予丙○○後，警察就抓被告2 人等語。證人甲○○
    於本院證稱「（審判長問：到那邊（即告訴人之汽修廠）之
    後，有誰下車？）丙○○、丁○○二人下車，丁○○陪著丙○○，我沒有下車。」、「（審判長問：你有無看到他們二
    人進入鐵皮屋修車廠的情況？）他們二人就走進鐵皮屋修車
    廠的辦公室。」等語。證人即查獲偵查佐陳漢宗於本院證稱
    「當時是小隊長打電話稱，八德壹個鐵皮屋有人被恐嚇取財
    ，叫我先過去瞭解，我就和另外壹個同事進去戊○○修車廠
    辦公室，我們才坐下要瞭解本案案情的時候，然後就發現丙○○、丁○○就進入上開辦公室內，門當時是打開的，然後
    我就看到戊○○、丁○○、丙○○他們交談，交談的內容我
    不知道，但是只有交談一下下，交談完之後，被害人戊○○
    就交付現金給丙○○，我就表明警察身分，我先問被害人，
    這被告二人是否就是上午來向你恐嚇取財的嫌疑人，被害人
    說就是這兩個人，然後我就直接將被告二人帶回偵查隊作瞭
    解，在外面還有一個開車的人，就是法庭上的甲○○，他當
    時在車上等候、沒有下車。」等語。由上開證人之一致證述
    可知，案發日下午，被告2 人均有進入告訴人汽修廠之辦公
    室內，被告丁○○竟乃辯稱伊雖有下車，然沒有進去汽修廠
    云云，實屬欲將罪責推由被告丙○○1 人承擔，而與被告丙○○切割之卸責之詞，無足置信。(3)被告丁○○於案發日上
    午與被告丙○○、阿安共同進入告訴人之汽修廠內，明知被
    告丙○○對告訴人已無任何租金收取權，又明知阿安對告訴
    人採取脅迫之手段要求告訴人付款，乃又於同日下午陪同被
    告丙○○赴告訴人之汽修廠，並共同進入辦公室內由被告丙○○向告訴人拿取2000元，是被告丁○○於本案自與被告丙○○有共同之犯意聯絡、行為分擔。(四)、證人即告訴人於本
    院證稱伊於案發日上午雖在被脅迫下不得不同意於下午交付
    2000元，然伊心有未甘，乃立即報警，警方在被告2 人未到
    場時，警方已先到達等語，核與證人陳漢宗所證情節相符，
    是告訴人案發日下午交付2000元之行為，係為當日上午被告
    2 人、阿安對其恐嚇取財之行為取證，且警方既已在場，被
    告2 人於案發日下午收取2000元之行為自始即註定不能達成
    ，是本件被告2 人之恐嚇取財之行為自應認處未遂階段。綜
    上，被告2 人之辯詞均係臨訟卸責之詞，無足採信，其2 人
    之犯行均堪認定。
二、核被告所為，均係犯刑法第346 條第3 項、第1 項之恐嚇取
    財未遂罪；檢察官認被告行為已既遂，容有未洽。被告2 人
    及年籍不詳「范金安」之成年男子間，有犯意聯絡及行為分
    擔，為共同正犯。被告2 人行為處於未遂，應依刑法第25條
    第2 項之規定減輕之。爰審酌被告2 人之行為手段、其等所
    恐嚇取財之內容、行為對被害人之危害、犯後態度等一切情
    狀，量處如主文所示之刑。被告行為符合中華民國九十六年
    罪犯減刑條例之減刑要件，自應依該條例減刑。並均諭知易
    科罰金之折算標準。
據上論斷，應依刑事訴訟法第299 條第1 項前段，刑法28條、第
346 條第3 項、第1 項、第25條第2 項、第41條第1 項前段，刑
法施行法第1 條之1 ，中華民國九十六年罪犯減刑條例第2 條第
1 項第3 款、第7 條、第9 條，判決如主文。
本案經檢察官黃珮如到庭執行職務
中　　華　　民　　國　　96　　年　　11　　月　　6 　　日
                  刑事第三庭審判長法　官　謝順輝
                  　　　　　　　　法　官  張淑華
                  　　　　　　　　法　官　曾雨明
以上正本證明與原本無異。
如不服本判決，應於判決送達後10日內向本院提出上訴狀（應附
繕本），其未敘述上訴理由者，應於上訴期間屆滿後20日內補提
理由書狀於本院，上訴於臺灣高等法院。
                                  書記官　施春祝
中　　華　　民　　國　　96　　年　　11　　月　　6 　　日
附錄法條：
刑法第346 條第3 項、第1 項
意圖為自己或第三人不法之所有，以恐嚇使人將本人或第三人之
物交付者，處6 月以上5 年以下有期徒刑，得併科1 千元以下罰
金。
以前項方法得財產上不法之利益，或使第三人得之者，亦同。
前二項之未遂犯罰之。
